臺灣彰化地方法院刑事判決　　　　　　　 94年度訴字第709號
公　訴　人　臺灣彰化地方法院檢察署檢察官
被　　　告　乙○○
上列被告因搶奪案件，經檢察官提起公訴（94年度偵字第1526號
），本院判決如下：
    主  文
乙○○以強暴妨害人行使權利，累犯，處有期徒刑肆月，如易科
罰金，以參佰元折算壹日。
    事  實
一、乙○○前於民國93年間，因傷害案件，經本院以93年度斗簡
    字第304號，判處有期徒刑2月，甫於94年2月17日易科罰金
    執行完畢。詎其猶不知悔改，因與甲○○原係男、女朋友關
    係，不滿甲○○未能告知行蹤，於94年2月19日上午，發現
    甲○○所駕駛之自小客車，停放於彰化縣社頭鄉○○村○○
    路與和平一路口附近，即向不知情之友人劉志誠借得車號QK
    -5790號自小客車後，即在該址附近等待甲○○。待甲○○
    於當日上午10時58分許欲前往上址駕駛自小客車之際，乙○
    ○即下車攔阻甲○○，詢問個人行蹤，因甲○○不從欲逃跑
    ，乙○○即先出手掌摑甲○○1巴掌（傷害部分未據告訴）
    ，並基於以強暴妨害人行使權利之犯意，出手拉扯甲○○身
    體及隨身物品，而以此不法腕力強行取走甲○○隨身所攜帶
    之黑色提包（內有現金新臺幣【下同】40,500元、手機1支
    、身分證及駕照各1張）及鑰匙1串，而欲以此強暴方法要求
    甲○○留在原處交待去處，妨害甲○○意思決定、行動自由
    ，及對於上開證件、財物之財產上管領使用權利。嗣因甲○
    ○擔心會遭不測，於拉扯後，仍逃逸報警，經警於當日上午
    11時10分許，在前址附近之彰化縣社頭鄉○○路○段694號前
    ，發現乙○○仍駕車在附近尋找甲○○蹤跡，而攔停盤詰，
    當場在乙○○所駕車號QK-5790號自小客車上，查獲上開黑
    色提包（內仍有現金40,500元、手機1支、身分證及駕照各1
    張）及鑰匙1串，而查知上情。
二、案經彰化縣警察局田中分局報告臺灣彰化地方法院檢察署檢
    察官偵查起訴。
    理  由
一、訊據被告乙○○固坦承曾於上揭時、地，因欲詢問證人甲○
    ○行蹤，而與證人甲○○發生拉扯衝突，並取得持有證人甲
    ○○之提包等物品，惟否認涉有上開犯行，辯稱：當時伊僅
    係欲詢問證人甲○○行蹤，證人甲○○轉身即跑，並將提包
    丟下，伊在證人甲○○車旁等，證人甲○○均未返回開車，
    伊才駕車在附近找尋證人甲○○云云。經查：
  (一)上揭犯罪事實，業據證人即被害人甲○○於偵訊及本院審理
    時，均證稱：因被告曾有多次騷擾經驗，故於94年2月19 日
    上午發現被告在車旁攔阻時，其害怕整個人被拉走，且鑰匙
    、提包均已遭被告取走，即趕快逃走報案，但被告還在附近
    問路人是否見到其行蹤達1、20分鐘等語（見偵卷第59頁至
    第60頁，本院審判筆錄），且有證人甲○○領回現金40,500
    元、手機1支、身分證及駕照各1張、鑰匙1串、手提包1只之
    贓證物品認領保管收據、現場圖各1紙及現場查獲照片8紙在
    卷可稽（見偵卷第26頁、第31頁、第32頁至第35頁），且被
    告亦自承當日上午確曾與證人甲○○發生拉扯，並在拉扯後
    取得證人甲○○之皮包及鑰匙等物，應可認證人甲○○上開
    證述屬實，前情已堪認定。至被告雖辯稱：係證人甲○○自
    行將提包丟下離開云云，惟查，本件案發當時，證人甲○○
    隨身所攜帶之提包內，不僅有其個人證件，甚而有多達40,5
    00元之現款，倘非被告為阻止證人甲○○離開而施不法腕力
    ，證人甲○○焉有任意棄置該提包不顧之理，是證人甲○○
    證稱係因遭被告拉扯該提包始脫離其個人管領等情，與常情
    較為相符，被告上開所辯，應係避重就輕之詞，尚難據為被
    告有利之認定。
  (二)按刑法第325條搶奪罪，係以被告主觀上有為自己或第三人
    不法所有之意圖及搶奪之犯意，客觀上並搶奪他人之動產為
    其構成要件，倘被告主觀上尚無為自己或第三人不法所有之
    意圖，則雖其客觀上已有將他人之動產以不法腕力置於自己
    實力支配之下，亦應僅該當於刑法第304條之強制罪。準此
    ，本件被告於取得證人甲○○財物時，究應該當於搶奪罪，
    抑或強制罪，自應就被告有無為自己或第三人不法所有之意
    圖予以審究。經查：本件被告當日攔停證人甲○○之目的，
    係欲詢問證人甲○○之行蹤等情，為被告所自承，且據證人
    甲○○於本院審理時證稱屬實；又被告於取得證人甲○○上
    開提包、鑰匙等財物後，仍持該提包等物品，在前址附近尋
    訪證人甲○○乙節，除據被告陳稱在卷外，亦據證人甲○○
    證稱屬實；另被告遭警查獲時，其所取得之上開財物，均仍
    置於證人甲○○黑色手提包內，未曾變動位置等情，亦有上
    開查獲現場照片附卷可稽，衡之被告與證人甲○○之關係，
    及被告當日攔阻證人甲○○之動機、目的，兼衡被告於取得
    上開手提包後，仍留置現場尋訪證人甲○○，並未曾取走現
    款等情，應可認被告當日取得上開黑色手提包時，尚無為自
    己或第三人不法所有之意圖，而僅係欲以此強暴方法要求證
    人甲○○同行。
  (三)綜上所述，本件被告應僅係基於強制之犯意為之，尚難僅因
    被告已取得證人甲○○之財物，遽認被告係出於搶奪之意，
    是應可認被告辯稱其無搶奪之犯意等語，應堪採信。本件事
    證已臻明確，被告犯行已堪認定，應予依法論科。
二、按刑法第304條之強暴、脅迫，祇以所用之強脅手段足以妨
    害他人行使權利，或足使他人行無義務之事為已足，並非以
    被害人之自由完全受其壓制為必要，最高法院著有28年上字
    第3650號判例意旨可參。本件被告攔阻證人甲○○，並強行
    取走證人甲○○之黑色提包乙只，藉以要求證人甲○○留在
    原處向伊交待行蹤，顯已妨害證人甲○○意思決定、行動自
    由，及對於上開證件、財物之財產上管領使用權利，核被告
    所為，係犯刑法第304條第1項之以強暴妨害人行使權利罪，
    公訴意旨認應依搶奪罪處斷，尚有未洽，已如前述，惟起訴
    基本事實相同，爰依法變更起訴法條，併此敘明。又被告前
    於93年間，因傷害案件，經本院以93年度斗簡字第304號，
    判處有期徒刑2月，甫於94年2月17日易科罰金執行完畢等情
    ，有臺灣高等法院被告前案紀錄表存卷可參，其於5年內再
    犯本件最重本刑有期徒刑以上之罪，為累犯，應依刑法第47
    條規定加重其刑。爰審酌被告與證人甲○○雖係舊識，惟被
    告屢以攔阻、傷害、毀損物品等方式騷擾證人甲○○，並曾
    分經本院以92年度斗簡字第271號判處罰金3千元、93年度斗
    簡字第3號判處應執行拘役70日、93年度斗簡字第304號就傷
    害罪判處有期徒刑2月、就強制罪判處拘役20日等情，有臺
    灣高等法院被告前案紀錄表及前開本院判決在卷可稽，已對
    證人甲○○私領域生活造成莫大困擾及不良影響，實係嚴重
    缺乏尊重他人尊嚴權益及守法等觀念等一切情狀，核情量處
    如主文所示之刑，並諭知易科罰金之折算標準。
據上論斷，應依刑事訴訟法第299條第1項前段、第300條，刑法
第304條第1項、第47條、第41條第1項前段，罰金罰鍰提高標準
條例第1條前段、第2條，判決如主文。
本案經檢察官李毓珮到庭執行職務。
中　　華　　民　　國　　94　　年　　7 　　月　　26　　日
　　　　　　　　　刑事第三庭  審判長法  官  余仕明
                                    法  官  王昌鑫
                                    法  官  簡婉倫
以上正本證明與原本無異。
如不服本判決，應於送達後10日內向本院提出上訴狀（須附繕本
）。
告訴人或被害人對於判決如有不服具備理由請求檢察官上訴者，
其上訴期間之計算係以檢察官收受判決正本之日期為準。
中　　華　　民　　國　　94　　年　　7 　　月　　26　　日
    　　　　　　　　　　　　　　　　書記官
附錄本案論罪科刑法條
中華民國刑法第304條
以強暴、脅迫使人行無義務之事或妨害人行使權利者，處 3 年以
下有期徒刑、拘役或 300 元以下罰金。
前項之未遂犯罰之。
